臺灣高等法院刑事判決　　　　　　　　95年度上訴字第3843號
上　訴　人
即　被　告　乙○○
選任辯護人　楊川上律師
上列上訴人因違反槍砲彈藥刀械管制條例案件，不服臺灣板橋地
方法院95年度訴字第504號，中華民國95年8月10日第一審判決（
起訴案號：臺灣板橋地方法院檢察署95年度偵字第632號、第150
1號），提起上訴，本院判決如下：
    主  文
原判決關於乙○○部分撤銷。
乙○○共同未經許可，寄藏可發射子彈具有殺傷力之改造槍枝，
處有期徒刑年貳月，併科罰金新臺幣拾伍萬元，罰金部分如易
服勞役，以新臺幣貳仟元折算壹日。扣案如附表一所示之改造槍
枝與如附表二編號1所示之土造子彈均沒收。
    事  實
一、緣甲○○（業經原審判決共同未經許可，寄藏可發射子彈具
    有殺傷力之改造槍枝，處有期徒刑壹年捌月，併科罰金新臺
    幣拾貳萬元確定）因要辦理房屋所有權狀之補發事宜，其於
    民國94年12月28日下午2、3時許之前，由友人乙○○駕駛甲
    ○○之自小客車搭載甲○○至臺北縣板橋市○○路1 號之臺
    北縣板橋地政事務所辦理前開權狀之補發事宜，俟辦妥後，
    彼二人走到門口，就接到真實姓名年籍不詳，綽號「眼鏡」
    之成年男子友人，以號碼為0000000000號之行動電話打給乙
    ○○之號碼為0000000000號之行動電話，綽號「眼鏡」之男
    子打來說要找「小吳」，乙○○就將電話轉給甲○○接聽，
    綽號「眼鏡」之男子告知有事要去南部，有一包如附表所示
    之具有殺傷力之改造槍彈委託彼二人代為保管，並約在臺北
    縣土城市城林橋頭交付該等槍彈等語，甲○○即將上情告知
    在旁之乙○○。乙○○與甲○○均明知非經主管機關許可，
    不得寄藏槍砲彈藥刀械管制條例所管制之具有殺傷力之各類
    槍砲與子彈，竟基於寄藏可發射子彈具有殺傷力之改造槍彈
    之犯意聯絡，乙○○即再於同日（94年12月28日）駕駛甲○
    ○之前開自小客車搭載甲○○，於下午3 時許，抵達臺北縣
    土城市城林橋頭，綽號「眼鏡」之男子亦騎乘機車抵達該處
    ，甲○○將車門打開，綽號「眼鏡」之男子就將用塑膠袋與
    牛皮紙、報紙包著，內有如附表一編號1 所示之仿FN廠半自
    動手槍製造之槍枝，換裝土造金屬槍管，機械性能良好，可
    擊發適用子彈，具有殺傷力之銀白色改造手槍一支（槍枝管
    制編號00 00000000號，含彈匣一個），與如附表一編號2所
    示之仿BE RETTA廠84型半自動手槍製造之槍枝，換裝土造金
    屬槍管及土造金屬槍機，機械性能良好，可擊發適用子彈，
    具有殺傷力之黑色改造手槍一支（槍枝管制編號0000000000
    號，含彈匣一個）；暨如附表二所示直徑8.94 ｍｍ、長度1
    4.92ｍｍ金屬彈殼及直徑7.97ｍｍ金屬彈頭組合而成具有殺
    傷力之土造子彈五顆等物。乙○○與甲○○取得綽號「眼鏡
    」之男子所委託寄放之前開具有殺傷力之槍彈後，即由甲○
    ○將之放在車上座位腳踏板上，乙○○則駕車載甲○○先返
    回乙○○之住處，乙○○告知甲○○彼要下車去騎機車，並
    與甲○○約在友人鐘碧儀位在臺北縣中和市○○路42號2 樓
    之租屋處碰面，且要求甲○○要將「眼鏡」之男子所委託寄
    放之前開槍彈帶至該處後，乙○○旋即下車，並以行動電話
    通知當時正在臺北縣中和市○○路119號5樓處作油漆工作之
    鐘碧儀，有關其與甲○○將要去鐘碧儀上址臺北縣中和市○
    ○路42號2 樓之租屋處聚會之事，鐘碧儀在電話中答稱略以
    ：俟其工作完畢就回去等語。甲○○於同日（94年12月28日
    ）下午5時許，抵達鐘碧儀上址臺北縣中和市○○路42號2樓
    之租屋處，鐘碧儀此時正剛好回到家門前，甲○○即持「眼
    鏡」之男子所委託寄放之前開槍彈包裏跟隨鐘碧儀進入上址
    ，過了幾分鐘，乙○○偕同其女友陳亦進入鐘碧儀之上
    址租屋處，甲○○旋在客廳茶几上將前開槍彈之包裏打開，
    把玩該等槍枝，並將二支槍枝內之彈匣均退掉，乙○○因早
    已知悉「眼鏡」所寄放要彼等代為保管之物就是如附表所示
    之具有殺傷力之槍彈，故其看到被打開包裏放在客廳茶几上
    之前開槍彈時，並無任何驚訝之表情與表示，反而拿起如附
    表一編號1 所示之銀白色改造手槍把玩，而甲○○則正在把
    玩如附表一編號2 所示之黑色改造手槍，乙○○與甲○○邊
    把玩該等槍枝邊討論槍枝之事情，此時，鐘碧儀則與陳
    在旁聊天、看電視。乙○○對於甲○○正在把玩之前開如附
    表一編號2 所示之黑色改造手槍，產生興趣，就要求甲○○
    將該支黑色改造手槍交予彼看看，甲○○誤以為槍枝只要將
    彈匣退掉就不會有射擊子彈之危險，故手抵住扳機要將前開
    黑色改造手槍交予乙○○，因不料已有一顆子彈已經上膛，
    致將該子彈擊發出去，子彈擊中乙○○右頸部，乙○○右頸
    部血流如注，在場之陳趕緊用手壓住該處止血，甲○○
    叫鐘碧儀打電話叫救護車，鐘碧儀就到外面以手機打電話叫
    救護車並至1樓等，甲○○因心慌意亂，就將附表一編號2所
    示之黑色改造手槍與彈匣丟到後陽台外，返回客廳時，看見
    茶几上尚有另一把附表一編號1 所示之銀白色改造手槍，就
    再將該支銀白色改造手槍拿到後陽台洗衣機下藏放，再返回
    客廳幫忙乙○○壓住傷口止血，救護車抵達後，甲○○等人
    就將乙○○送上救護車並隨同前往臺北縣板橋市亞東紀念醫
    院急救，乙○○因此受有右總頸動脈破裂、右椎動脈阻塞、
    疑似頸神經受損及右側頸椎異物留置之傷害（甲○○所涉犯
    之過失傷害部分，未據乙○○提出告訴）。嗣於同日（94年
    12月28日）下午6 時許，警方據報趕抵亞東紀念醫院急診室
    ，甲○○於有偵查權限之機關及公務員發覺其所為前開寄藏
    槍彈之犯罪前，即向趕至急診室之警員呂明泉自首坦承係其
    以槍枝誤傷乙○○之上情，並主動告知警員呂明泉槍彈藏放
    之處，且帶同警方至鐘碧儀上址臺北縣中和市○○路42號2
    樓之租屋處起出並扣得如附表一所示具有殺傷力之改造槍枝
    ，與附表二編號1、2 所示之改造子彈，暨附表二編號3所示
    甲○○不慎擊發子彈後所遺留之土造金屬空彈殼一顆等物。
二、案經臺北縣政府警察局中和分局報告臺灣板橋地方法院檢察
    署檢察官偵查起訴。
    理  由
一、證據能力部分：
（一）證人即同案被告甲○○、證人即被告乙○○、證人鐘碧儀
      與陳在偵查中之證述：
      按被告以外之人於審判外之言詞或書面陳述，除法律有規
      定者外，不得作為證據，刑事訴訟法第159 條固有明文。
      惟按被告以外之人於偵查中向檢察官所為之陳述，除顯有
      不可信之情況者外，得為證據，刑事訴訟法第159條之1第
      2 項定有明文。查證人即同案被告甲○○（就被告乙○○
      而言，具證人身分），證人即被告乙○○（就同案被告甲
      ○○而言，具證人身分），證人鐘碧儀與陳，各於「
      95 年1月9日」與「95年1月19日」在檢察官面前所為之陳
      述，均已依法具結後證述，有證人結文四紙存卷可參（見
      95 年度偵字第1501號偵查卷第48頁、95年度偵字第632號
      偵查卷第59至61頁），且查無證據足認其四人於偵查時之
      證述，有何其他顯不可信之情況，依刑事訴訟法第159 條
      之1第2項規定，同案被告甲○○上開在偵查中經具結之證
      言，就被告乙○○部分，有證據能力；被告乙○○上開在
      偵查中經具結之證言，就同案被告甲○○部分，有證據能
      力；證人鐘碧儀與陳上開在偵查中經具結之證言，就
      被告乙○○與同案被告甲○○部分，均有證據能力。
（二）同案被告甲○○在警詢中之證述：
      查同案被告甲○○在上開警詢中之供述，對於其本身而言
      ，係屬於同案被告甲○○之「自白」，因同案被告甲○○
      並未抗辯其自白不具有任意性，故其警詢中之自白並非警
      方以不正當之方法取得，則同案被告甲○○上開之自白具
      有任意性，依刑事訴訟法第156條第1項「被告之自白，非
      出於強暴、脅迫、利誘、詐欺、疲勞訊問、違法羈押或其
      他不正之方法，且與事實相符者，得為證據」之規定，自
      具有證據能力；另同案被告甲○○在上開警詢中所為關於
      被告乙○○實施本件犯罪之陳述，是具有證人身分陳述之
      性質，而該等陳述並無何被違法取證之情況，且為證明犯
      罪事實存在所必要。抑且，因被告乙○○於原審聲請傳喚
      同案被告甲○○到庭作證，證人即同案被告甲○○雖於原
      審審理時經傳喚到庭，惟其以恐因陳述致自己受刑事追訴
      或處罰，援用刑事訴訟法第181 條之規定行使拒絕證言權
      而未為作證陳述（見原審95年7月27 日審判筆錄），於本
      院再聲請傳喚同案被告甲○○到庭作證，經本院傳、拘無
      著，有本院甲○○之送達回證及公務電話查詢紀錄表附卷
      可稽，因甲○○已於原審以恐因陳述致自己受刑事追訴或
      處罰，援用刑事訴訟法第181 條之規定行使拒絕證言權而
      未為作證陳述在案，自無再傳訊同案被告甲○○之必要，
      參諸刑事訴訟法第159條之3各款所揭示之不能陳述之事由
      ，原係參考日本刑事訴訟法第321條第1項第3 款之立法例
      而設（見立法理由說明），該國判例認為其刑事訴訟法第
      321條第1款所定不能陳述之情形係屬於例示性之規定，而
      非限制性之規定，故陳述人即使於審判中出庭，但沈默不
      語或依法拒絕證言或因情緒激動不能言語等情形，亦符合
      所謂不能陳述之要件（參照日本札幌高判昭25.7.10 高刑
      集3.2.2003；最裁昭44.12.4刑集23.12.15 46；札幌高函
      館支判昭26.7.30高刑集4.7.936），若參考前述日本實務
      見解，本案證人即同案被告甲○○先前在警詢中所為之陳
      述，係證明犯罪事實所必要，且其陳述時亦未受外力脅迫
      干擾，該先前陳述應具有可信之特別情況，依刑事訴訟法
      第159條之3立法本旨，自得採為證據。
（三）內政部警政署刑事警察局95年1月16日刑鑑字第095000011
      8號槍彈鑑定書部分：
    　按「被告以外之人於審判外之言詞或書面陳述，除法律有
      規定者外，不得作為證據」，刑事訴訟法第159條第1項固
      定有明文，然「鑑定之經過及其結果，應命鑑定人以言詞
      或『書面』報告」，同法第206條第1項亦規定甚明，是鑑
      定人以書面為鑑定報告提出於法院，依刑事訴訟法第 159
      條第1項立法理由及同法第206條第1 項規定，即具有證據
      能力。又法院或檢察官得囑託醫院、學校或其他相當之機
      關、團體為鑑定，或審查他人之鑑定，並準用第203 條至
      第206條之1之規定，刑事訴訟法第208條第1項亦定有明文
      。依此，檢察官對於偵查中之案件，認須實施鑑定者，固
      應就具體個案，選任鑑定人或囑託鑑定機關（團體）為之
      ；但對於司法警察機關調查中之案件，或有量大或急迫之
      情形，為因應實務之現實需求，如檢察官針對該類案件之
      性質（例如：查扣之毒品必須檢驗其成份、對施用毒品之
      犯罪嫌疑人必須檢驗其體內有無毒品代謝反應、對於查扣
      之槍砲彈藥必須檢驗有無殺傷力、對違反野生動物保育法
      案件必須鑑定是否屬於保育類動物案件等），認為當然有
      鑑定之必要者，經參考法務部92年5月20日法檢字第09208
      0203號函送之法務部「因應刑事訴訟法修正工作小組」研
      討之刑事訴訟法修正相關議題第21則之共識結論，以及本
      院於92年8月1日舉行之刑事訴訟法新制法律問題研討會第
      三則法律問題研討結果之多數說（載於司法院92年8 月印
      行「刑事訴訟法新制法律問題彙編」第15頁至第18頁），
      基於檢察一體原則，得由該管檢察長對於轄區內之案件，
      以事前概括選任鑑定人或囑託鑑定機關（團體）之方式，
      俾便轄區內之司法警察官、司法警察對於調查中之此類案
      件，得即時送請事前已選任之鑑定人或囑託之鑑定機關（
      團體）實施鑑定，該鑑定人或鑑定機關（團體）亦應視同
      受承辦檢察官所選任或囑託而執行鑑定業務，其等出具之
      書面鑑定報告應屬刑事訴訟法第206 條所定之傳聞例外，
      當具有證據能力（法務部92年9月1日法檢字第0920035083
      號函可供參照）。從而，本件扣案槍彈，經由查獲之警察
      單位依先前轄區檢察署檢察長事前概括選任槍彈鑑定機關
      即內政部警政署刑事警察局實施鑑定，該鑑定機關所出具
      之95年1月16日刑鑑字第0950000118 號槍彈鑑定書即具有
      證據能力而得為本案之證據。
（四）亞東紀念醫院診字第0940041191號乙種診斷證明書與診字
      第7347號甲種診斷證明書部分：
    　按「被告以外之人於審判外之言詞或書面陳述，除法律有
      規定者外，不得作為證據」；再按「下列文書，亦得為證
      據：一除顯有不可信之情況外，公務員職務上製作之紀錄
      文書、證明文書。二除顯有不可信之情況外，從事業務之
      人於業務上或通常業務過程所須製作之紀錄文書、證明文
      書。三除前二款之情形外，其他於可信之特別情況下所製
      作之文書，亦得為證據」，刑事訴訟法第159條第1項、第
      159條之4分別定有明文。經查，卷附亞東紀念醫院所出具
      之被告乙○○之診斷證明書二紙，乃被告以外之人，即從
      事診斷之上開醫院醫師於審判外所為之書面陳述，屬於傳
      聞證據。又該等診斷證明書，為民間醫院之醫師針對個案
      而製作之診斷書，雖與刑事訴訟法第159條之4第1 款所示
      之公務員職務上製作之紀錄文書或證明文書不符，亦與刑
      事訴訟法第159條之4第2 款所示之於通常業務過程不間斷
      、有規律而準確記載，大部分紀錄完成於業務終了前後，
      並未預見日後可能提供作為證據之紀錄文書或證明文書有
      間（該款之立法理由參照），然查，醫師依醫師法第17條
      之規定，如無法令規定之理由，不得拒絕診斷書之交付，
      且若出具與事實不符之診斷書，依醫師法第28條之4第5款
      之規定，可處新臺幣十萬元以上五十萬元以下罰鍰，並得
      併處限制執業範圍、停業處分一個月以上一年以下或廢止
      其執業執照；情節重大者，並得廢止其醫師證書，可知醫
      師出具之診斷書若有錯誤、虛偽，醫師之執業執照、醫師
      證書均可能因而廢止，是其正確性甚高，且司法機關隨時
      可以調取醫師依醫師法第12條規定而製作，並由醫師執業
      之醫療機構依醫療法第70條規定保存之病歷與之相互核對
      ，設有錯誤，甚易發現並糾正，是以，診斷證明書應與公
      務員職務上製作之文書具有同等程度之可信性，屬於刑事
      訴訟法第159條之4第3 款所稱之其他於可信之特別情況下
      所製作之文書。準此，卷附亞東紀念醫院所出具之被告乙
      ○○之診斷證明書二紙，既係醫師依醫師法第17條之規定
      出具之診斷書，而屬刑事訴訟法第159條之4第3 款所稱之
      其他於可信之特別情況下所製作之文書，自有證據能力而
      得為證據。
二、訊據被告乙○○固坦承於94年12月28日下午2、3時許之前，
    與同案被告（以下同）甲○○在臺北縣板橋市○○路1 號之
    臺北縣板橋地政事務所辦理前開權狀之補發事宜完竣後，其
    二人走到門口，就接到綽號「眼鏡」以號碼為0000000000號
    之行動電話打給其之號碼為0000000000號之行動電話，綽號
    「眼鏡」之男子打來說要找「小吳」，其就將電話轉給甲○
    ○接聽，綽號「眼鏡」之男子告知有事要去南部，有一包東
    西委託其二人代為保管，並約在臺北縣土城市城林橋頭交付
    該包東西等語，甲○○即將上情告知在旁之被告乙○○；被
    告乙○○即再於同日（94年12月28日）駕駛甲○○之前開自
    小客車搭載甲○○，於下午3 時許，抵達臺北縣土城市城林
    橋頭，綽號「眼鏡」之男子亦騎乘機車抵達該處，甲○○將
    車門打開，綽號「眼鏡」之男子就將用塑膠袋與牛皮紙、報
    紙包著之東西交給甲○○；嗣後其與甲○○相約由甲○○持
    上開物品前往友人鐘碧儀位於臺北縣中和市○○路42號2 樓
    之租屋處會合；其於同日下午5 時許，偕同女友陳同至
    上址鐘碧儀住處後，甲○○在上址將包裹拆開，發現包裹內
    的物品就是如附表所示之槍彈；其正把玩附表一編號1 所示
    之銀白色改造手槍時，因甲○○把玩黑色手槍，並要將之交
    予其觀看時，不慎誤觸板機，擊發子彈一顆，子彈擊中其之
    右頸部，致其受有右總頸動脈破裂、右椎動脈阻塞、疑似頸
    神經受損及右側頸椎異物留置等傷害等情，惟矢口否認有何
    未經許可，寄藏具有殺傷力之改造槍彈之犯行，於原審辯稱
    略以：「我不知道『眼鏡』委託我們保管的東西是具有殺傷
    力之槍彈，『眼鏡』並沒有告訴我該包東西是何物，直到同
    案被告甲○○在鐘碧儀上址租屋處打開該包東西後，我才知
    道是槍枝與子彈，且我以為是玩具槍彈，我不知道是具有殺
    傷力」云云。於本院辯稱：他給甲○○的包裹，我沒有拿到
    ，我不知道裡面有槍彈，槍彈不是寄我的，我也沒有拿到槍
    彈，最後到鐘碧儀的家裡，我沒有把玩銀白色的改造手槍，
    我要拿槍出來玩的時候已經中彈了云云。
三、惟查：
  (一)被告乙○○被甲○○不慎持槍擊傷後，甲○○曾帶同警方至
    鐘碧儀上址臺北縣中和市○○路42號2 樓之租屋處起出並扣
    得如附表所示之槍彈，此有該等物品扣案足資佐證，並有上
    開槍枝與子彈之照片在卷足憑（見95年度偵字第632 號偵查
    卷第34至40頁）。又扣案之上開槍枝與子彈，經送內政部警
    政署刑事警察局鑑定結果認定：「一、送鑑改造手槍二支鑑
    定情形如下：(一)壹支（槍枝管制編號0000000000），認係
    由仿FN廠半自動手槍製造之槍枝換裝土造金屬槍管，改造而
    成之改造手槍，機械性能良好，可供擊發適用子彈使用，認
    具殺傷力。(二)壹支（槍枝管制編號0000000000），認係由
    仿BERETTA廠84 型半自動手槍製造之槍枝換裝土造金屬槍管
    及土造金屬槍機，改造而成之改造手槍，機械性能良好，可
    供擊發適用子彈使用，認具殺傷力。二、送鑑子彈四顆，認
    均係由直徑8.94ｍｍ、長度14.92ｍｍ金屬彈殼及直徑7. 97
    ｍｍ金屬彈頭組合而成之土造子彈（採樣壹顆測量），採樣
    壹顆試射，可擊發，認具殺傷力。三、送鑑彈殼一顆，認係
    土造金屬空彈殼。」等情，此有該局95年1月16 日刑鑑字第
    0950000118 號槍彈鑑定書在卷足憑（見95年度偵字第632號
    偵查卷第65-69頁）。且甲○○不慎持附表一編號2所示之黑
    色改造手槍射中被告乙○○之右頸部一節，業經被告與甲○
    ○二人在警詢、原審偵審中與證人鐘碧儀、陳在原審偵
    審中證述無訛，被告乙○○因受有上開槍傷，致受有右總頸
    動脈破裂、右椎動脈阻塞、疑似頸神經受損及右側頸椎異物
    留置之傷害等情，亦有卷附亞東紀念醫院診字第0940041191
    號乙種診斷證明書與診字第7347號甲種診斷證明書各一紙附
    卷可稽（見95年度偵字第632號偵查卷第32 頁、95年度偵字
    第1501號偵查卷第40頁），足徵扣案如附表一、二所示之槍
    彈均係具有殺傷力，堪以認定。
  (二)本案最主要之爭點應係綽號『眼鏡』之男子究係將其用塑膠
    袋與牛皮紙、報紙包著之東西交給被告乙○○與甲○○二人
    保管，或僅交給甲○○保管？且被告乙○○到底是否知道『
    眼鏡』委託其等保管的東西是具有殺傷力之槍彈？經查：
  1.綽號「眼鏡」之男子係以號碼為0000000000號之行動電話打
    給被告乙○○之號碼為0000000000號之行動電話，綽號「眼
    鏡」之男子告知有事要去南部，有一包東西要交被告與甲○
    ○二人保管等情，業經證人即同案被告甲○○在警詢與偵查
    中證述或結證明確（見95年度偵字第632號偵查卷第7至12頁
    、第44至45頁、第54至64頁），及同案被告甲○○並於原審
    95年4月27 日準備程序中坦承不諱（見原審卷第37、41頁）
    ，可見綽號『眼鏡』之男子係將上開一包東西交給被告與甲
    ○○二人保管甚明，被告於本院辯稱：綽號「眼鏡」之男子
    的包裹不是寄伊的，顯與事實不符，應不足採。又被告與甲
    ○○二人均稱不知道綽號「眼鏡」男子之真實姓名、住址與
    年籍等資料，且甲○○亦供稱略以：「眼鏡」與其弟弟是朋
    友，「眼鏡」與其並無何交情等語（見原審95年7月27 日審
    判筆錄第16頁），足徵被告與甲○○二人與「眼鏡」並不熟
    識，在此情形下，因在彼此互不熟識與無何信任之情況下，
    除非「眼鏡」於打電話時就已告知要被告與甲○○二人代為
    保管之物就是槍彈，否則被告與甲○○二人必會向「眼鏡」
    問清楚要代保管之東西是何物，蓋被告與甲○○對於「眼鏡
    」真實姓名均不知道，苟對於要保管之物是何物均不清楚，
    即貿然幫不太熟識之人保管不詳之物品，實有違常情。
  2.再被告乙○○與甲○○取得綽號「眼鏡」之男子所委託寄放
    之前開東西後，被告乙○○即駕車載甲○○先返回被告乙○
    ○之住處，被告乙○○告知甲○○其要下車去騎機車，並與
    甲○○約在友人鐘碧儀位在臺北縣中和市○○路42號2 樓之
    租屋處碰面，且要求甲○○要將「眼鏡」之男子所委託寄放
    之前開東西帶至該處後，被告乙○○旋即下車等情，業經被
    告與甲○○二人在警詢與原審偵審中供述明確，互核相符，
    足徵被告乙○○明知「眼鏡」之男子所委託寄放之前開東西
    就是具有殺傷力之槍彈，其始會迫不急待要求甲○○要立刻
    將前開東西帶至友人鐘碧儀之上址住處會合，益徵因被告乙
    ○○明知其所保管之物就是具有殺傷力之槍彈，其始會希望
    立刻把玩，甚至帶其在酒店認識之女友陳至該處參觀槍
    彈，以展現其實力，應無疑義。
  3.另被告乙○○如何以行動電話通知當時正在臺北縣中和市○
    ○路119號5樓處作油漆工作之鐘碧儀，有關其與甲○○將要
    去鐘碧儀上址臺北縣中和市○○路42號2 樓之租屋處聚會之
    事，鐘碧儀在電話中答稱略以：俟其工作完畢就回去等語。
    甲○○於同日（94年12月28日）下午5 時許，抵達鐘碧儀上
    址臺北縣中和市○○路42號2 樓之租屋處，鐘碧儀此時正剛
    好回到家門前，甲○○即持一包塑膠袋包裝之東西跟隨鐘碧
    儀進入上址，過了幾分鐘，被告乙○○偕同其女友陳亦
    進入鐘碧儀之上址租屋處，甲○○旋在客廳茶几上將前開槍
    彈之包裏打開，把玩該等槍枝等情，業經證人鐘碧儀在原審
    偵審中具結證述明確（見95年度偵字第632號偵查卷第54至6
    4頁、原審95年6月12日審判筆錄）。又甲○○將前開槍彈之
    包裏打開後，被告乙○○看到被打開包裏放在客廳茶几上之
    前開槍彈時，並無任何驚訝之表情與表示等情，亦經證人陳
    在原審審理中結證在卷（見原審95年6月12 日審判筆錄
    ），足徵被告乙○○顯係早已知悉「眼鏡」所寄放要其等代
    為保管之物就是如附表所示之具有殺傷力之槍彈，其在看到
    槍枝與子彈時始未有任何驚訝之表情與表示，亦無庸置疑。
  4.又被告與甲○○二人如何邊把玩該等槍枝邊討論等情，業經
    證人鐘碧儀與陳在原審審理中結證綦詳（見原審95年 6
    月12日審判筆錄），益徵被告乙○○顯係早已知悉「眼鏡」
    所寄放要其等代為保管之物就是如附表所示之具有殺傷力之
    槍彈，其始會把玩該等槍枝並與甲○○討論，衡情其等當時
    所討論之內容應就是有關槍枝之事情，否則如被告乙○○所
    辯其不知道「眼鏡」所寄放之東西是何物等語為真，其在客
    廳茶几上看到槍枝後應避之唯恐不及，焉會加以把玩與討論
    之理？故被告乙○○上開有關其不知道「眼鏡」所寄放要其
    等代為保管之物就是如附表所示之具有殺傷力之槍彈，顯係
    卸責之詞，並不足採。
  5.被告乙○○之原審辯護人於原審辯稱略以：「如附表一所示
    之槍枝上刻印有英文字母『MODEL GUNTOY』等字，這指的就
    是玩具模型槍，被告乙○○根本無從判斷那個是具有殺傷力
    的槍枝」云云。其本院辯護人亦為被告辯稱略以：「被告於
    案發當日陪同甲○○去地政事務所申請補發房屋所有權狀，
    突接綽號「眼鏡」打電話給被告，而被告也是接到電話轉接
    給甲○○，由甲○○與「眼鏡」交談，「眼鏡」也是甲○○
    弟弟的朋友，案發後被告因受傷命危在醫院，而甲○○於警
    詢筆錄中幾乎都把事情推給被告，也因當時被告命危，所以
    都把所有責任都推給被告，又甲○○於原審審判中曾說「他
    （係指眼鏡）說有東西要寄放在我這裡」，顯見綽號「眼鏡
    」確實是將槍枝及子彈寄藏於甲○○處，而那兩把槍包在塑
    膠袋，不是很大包，也無須寄放在兩個人的地方」云云。經
    查，甲○○於警詢之供述除被告應負上開刑責外，甲○○亦
    不能解免其本身刑責，自無所謂甲○○警詢之供述都把所有
    責任推給被告；又綽號「眼鏡」之男子係將上開包裹交給被
    告與甲○○保管，已詳如上述，而所謂交給兩個人保管，並
    非指需寄放在兩個人的地方。又如僅是單純之玩具模型槍，
    「眼鏡」焉有可能慎重其事，大費周張的與被告及甲○○二
    人約定時間地點，並將之交予被告與甲○○二人保管之理？
    且如被告乙○○主觀上僅認知所保管之物只是單純之玩具模
    型槍，其怎有可能會如此迫不急待要甲○○將之帶至友人鐘
    碧儀租屋處，被告乙○○並帶同女友陳去上址要觀看該
    物之理？另如被告乙○○主觀上僅認知所保管之物僅是單純
    之玩具模型槍，其怎有興趣加以把玩並與甲○○討論之理？
    且甲○○因上揭犯行業經原審判決共同未經許可，寄藏可發
    射子彈具有殺傷力之改造槍枝，處有期徒刑壹年捌月，併科
    罰金新臺幣拾貳萬元確定，足徵被告乙○○原審及本院辯護
    人之前開辯解，均不合常情，委無足取。
  6.綜上諸情參互分析，被告乙○○所辯，無非事後畏罪卸責之
    詞，應不足採。被告乙○○上揭事證明確，犯行洵堪認定，
    應予依法論科。
四、按被告行為後，刑法業於94年2月2修正公布，95年7月1日施
    行，修正後刑法第2條第1項規定：「行為後法律有變更者，
    適用行為時之法律。但行為後之法律有利於行為人者，適用
    最有利於行為人之法律。」修正前刑法第33條第5 款規定：
    「罰金：一元以上。」修正後刑法第33條第5 款規定：「罰
    金：新臺幣一千元以上，以百元計算之。」比較新舊法修正
    之結果，新法之規定非有利於被告，應依刑法第2條第1項前
    段之規定，對被告上揭犯行適用行為時之法律論處。又修正
    前刑法第42條第2 項規定：「易服勞役以一元以上三元以下
    ，折算一日。但勞役期限不得逾六個月。」又被告行為時之
    易服勞役折算標準，業據修正前罰金罰鍰提高標準條例第 2
    條前段規定，就其原定數額提高為100倍折算1日，則本件被
    告行為時之易服勞役折算標準，應以銀元100元以上300元以
    下折算1日，即新台幣300元以上900元以下折算1日。惟95年
    7月1日修正公布施行之刑法第42條第3 項前段規定：「易服
    勞役以新臺幣一千元、二千元或三千元折算一日。但勞役期
    限不得逾一年。」比較新舊法結果，修正後易服勞役折算標
    準較有利於被告，自應依刑法第2條第1項規定，適用修正後
    刑法第42條第3項之規定。又修正後刑法第28 條雖將修正前
    刑法第28條之「實施」修正為「實行」。其中「實施」一語
    ，涵蓋陰謀、預備、著手及實行之概念在內，其範圍較廣；
    而「實行」則著重於直接從事構成犯罪事實之行為，其範圍
    較狹；二者之意義及範圍固有不同，但對於本件被告犯本案
    之情形而言，刑法第28條之修正內容，對於被告並無「有利
    或不利」之影響。而修正後刑法第55條，雖將舊刑法第55條
    後段關於牽連犯之規定刪除，但其前段關於想像競合犯之規
    定並無變更，而其但書係科刑之限制，為法理之明文化，亦
    非屬法律之變更。另刑法第38條之修正無關乎處罰之輕重，
    僅為其他純文字之修正，亦非屬法律之變更，依上說明，均
    無適用修正後刑法第2條第1項之規定比較新舊法適用之問題
    ，以上所述之情形，均應依一般法律適用原則，適用裁判時
    法律。按所謂寄藏槍彈，係指受寄他人之槍彈，為之隱藏而
    言（最高法院30年度非字第57號判例、51年度臺上字第87號
    判例參照）。核被告所為係犯槍砲彈藥刀械管制條例第8 條
    第4 項之未經許可，寄藏可發射子彈具有殺傷力之改造槍枝
    罪；暨同條例第12條第4 項之未經許可，寄藏子彈罪。又按
    槍砲彈藥刀械管制條例係將「持有」與「寄藏」為分別之處
    罰規定，則單純之「持有」，固不包括「寄藏」，但「寄藏
    」之受人委託代為保管，其保管之本身所為之「持有」，既
    係「寄藏」之當然結果，法律上自宜僅就「寄藏」行為包括
    之評價，不應另就「持有」予以論罪（最高法院74年度臺上
    字第3400號判例參照）。故被告與甲○○二人寄藏前開槍彈
    所為之「持有」行為，係「寄藏」之當然結果，不應另就「
    持有」予以論罪。被告乙○○與甲○○二人就上開寄藏改造
    槍枝與子彈之犯行，有犯意聯絡及行為分擔，應依刑法第28
    條之規定，論以共同正犯。被告所犯前開槍砲彈藥刀械管制
    條例第8條第4項之未經許可，寄藏可發射子彈具有殺傷力之
    改造槍枝罪；暨同條例第12條第4 項之未經許可，寄藏子彈
    罪，係一行為觸犯數罪名，為想像競合犯，應依刑法第55條
    之規定，從一重之槍砲彈藥刀械管制條例第8條第4項之未經
    許可，寄藏可發射子彈具有殺傷力之改造槍枝罪處斷。原審
    以被告乙○○上揭罪證明確，據以論科；被告上訴意旨以槍
    枝不是寄我的，且我也沒有拿到槍枝，我不知道那是槍，否
    認犯罪，指摘原判決不當，固無可取。惟查，原審就被告併
    科罰金新台幣拾伍萬元易服勞役部分，依上述說明應適用修
    正後刑法第42條第3 項規定，諭知易服勞役之折算標準，原
    判決依修正前刑法第42條第2 項規定，諭知易服勞役之折算
    標準，已有錯誤。又修正後刑法第28條雖將修正前刑法第28
    條之「實施」修正為「實行」。其中「實施」一語，涵蓋陰
    謀、預備、著手及實行之概念在內，其範圍較廣；而「實行
    」則著重於直接從事構成犯罪事實之行為，其範圍較狹；二
    者之意義及範圍固有不同，但對於本件被告犯本案之情形而
    言，刑法第28條之修正內容，對於被告並無「有利或不利」
    之影響。另刑法第38條第1項第1款之修正無關乎處罰之輕重
    ，僅為其他純文字之修正，亦非屬法律之變更，並無適用刑
    法第2條第1項之規定比較新舊法適用之問題，均應依一般法
    律適用原則，適用裁判時法律，已如上述，原判決經比較新
    舊法之規定，認應適用修正前刑法第28條論以被告共同正犯
    ，又認沒收為從刑之一種，附屬於主刑，不生比較輕重問題
    ，亦不容與其他刑法總則規定割裂適用，且修正後有關沒收
    之規定，並無特別有利於被告，應適用被告行為時即修正前
    之刑法第38條之規定，均有錯誤。原判決此部分既有上開可
    議之處，自應由本院將原判決關於乙○○部分予以撤銷改判
    。審酌被告與甲○○二人寄藏具有殺傷力之改造手槍與子彈
    ，槍枝數量有二支，子彈共有五顆，對於社會治安與個人安
    全甚有危害，而被告乙○○犯後矢口否認犯行，毫無悔意，
    態度不佳等一切情狀，量處如主文所示之刑，並就併科罰金
    部分依上述說明，適用修正後刑法第42條第3 項之規定，諭
    知罰金如易服勞役之折算標準。扣案如附表一所示具有殺傷
    力之改造手槍二支（含彈匣二個），與如附表二編號1 所示
    具有殺傷力之土造子彈三顆等物，係屬違禁物，應依刑法第
    38條第1項第1款規定，不問屬於犯人與否，均宣告沒收。至
    扣案如附表二編號2 所示具殺傷力之土造子彈一顆，因試射
    鑑驗致失其子彈之性質，另扣案如附表二編號3 所示之同案
    被告甲○○不慎擊發子彈後所遺留之土造金屬空彈殼一顆，
    亦已不具有子彈之性質，均不予宣告沒收，併予敘明。
據上論斷，應依刑事訴訟法第369條第1項前段、第364條、第299
條第1項前段，槍砲彈藥刀械管制條例第8條第4項、第12條第4項
，刑法第11條前段、第2條第1項、第28條、第55條、第42條第 3
項、第38條第1項第1款，判決如主文。
本案經檢察官周志榮到庭執行職務。
中　　華　　民　　國　　96　　年　　1　　月　　10 　　日
　　　　　　　　　刑事第四庭  審判長法　官  蔡秀雄
　　　　　　　　　　　　　　　　　  法　官  沈宜生
　　　　　　　　　　　　　　　　　  法　官  楊貴志
以上正本證明與原本無異。
如不服本判決，應於收受送達後十日內向本院提出上訴書狀，其
未敘述上訴之理由者並得於提起上訴後十日內向本院補提理由書
（均須按他造當事人之人數附繕本）。
                                    書記官  陳盈璇
中　　華　　民　　國　　96　　年　　1 　　月　　11　　日
附錄：本案論罪科刑法條全文
槍砲彈藥刀械管制條例第8條：
未經許可，製造、販賣或運輸鋼筆槍、瓦斯槍、麻醉槍、獵槍、
空氣槍或第4條第1項第1 款所定其他可發射金屬或子彈具有殺傷
力之各式槍砲者，處無期徒刑或5年以上有期徒刑，併科新臺幣1
千萬元以下罰金。
未經許可，轉讓、出租或出借前項所列槍枝者，處5 年以上有期
徒刑，併科新臺幣1千萬元以下罰金。
意圖供自己或他人犯罪之用，而犯前二項之罪者，處無期徒刑或
7年以上有期徒刑，併科新臺幣1千萬元以下罰金。
未經許可，持有、寄藏或意圖販賣而陳列第1 項所列槍枝者，處
3年以上10年以下有期徒刑，併科新臺幣700萬元以下罰金。
第1項至第3項之未遂犯罰之。
槍砲彈藥刀械管制條例第12條：
未經許可，製造、販賣或運輸子彈者，處1年以上7年以下有期徒
刑，併科新台幣500萬元以下罰金。
未經許可，轉讓、出租或出借子彈者，處6月以上5年以下有期徒
刑，併科新台幣300萬元以下罰金。
意圖供自己或他人犯罪之用，而犯前二項之罪者，處3年以上10
年以下有期徒刑，併科新台幣700萬元以下罰金。
未經許可，持有、寄藏或意圖販賣而陳列子彈者，處5年以下有
期徒刑，併科新台幣300萬元以下罰金。
第1項至第3項之未遂犯罰之。
附表一：改造手槍
┌──┬─────────────┬────┬────┐
│編號│  品                  名  │  數 量 │ 備  註 │
├──┼─────────────┼────┼────┤
│    │可發射子彈具有殺傷力之仿FN│        │        │
│ 1  │廠半自動手槍改造之金屬玩具│  壹支  │含彈匣壹│
│    │手槍【槍枝管制編號00000000│        │個      │
│    │96】                      │        │        │
├──┼─────────────┼────┼────┤
│    │可發射子彈具有殺傷力之仿BE│        │        │
│ 2  │RETTA 廠84型半自動手槍改造│  壹支  │含彈匣壹│
│    │之金屬玩具手槍【槍枝管制編│        │個      │
│    │號0000000000】            │        │        │
└──┴─────────────┴────┴────┘
附表二：具有殺傷力之土造子彈
┌──┬─────────────┬────┬────┐
│編號│  品                  名  │  數 量 │ 備  註 │
├──┼─────────────┼────┼────┤
│    │具有殺傷力之直徑8.94ｍｍ、│        │        │
│    │長度14.92 ｍｍ金屬彈殼及直│        │        │
│ 1  │徑7.97ｍｍ金屬彈頭組合而成│  顆  │        │
│    │之土造子彈（尚未被試射或拆│        │        │
│    │解者）                    │        │        │
├──┼─────────────┼────┼────┤
│    │具有殺傷力之直徑8.94ｍｍ、│        │因被試射│
│    │長度14.92 ｍｍ金屬彈殼及直│        │，故已不│
│ 2  │徑7.97ｍｍ金屬彈頭組合而成│  壹顆  │具有子彈│
│    │之土造子彈（已被試射者）  │        │之性質，│
│    │                          │        │不宣告沒│
│    │                          │        │收。    │
├──┼─────────────┼────┼────┤
│    │具有殺傷力之直徑8.94ｍｍ、│        │因已被擊│
│    │長度14.92 ｍｍ金屬彈殼及直│        │發，故已│
│ 3  │徑7.97ｍｍ金屬彈頭組合而成│  壹顆  │不具有子│
│    │之土造子彈（已被被告甲○○│        │彈之性質│
│    │不慎擊發，而僅遺留之土造金│        │，不宣告│
│    │屬空彈殼）                │        │沒收。  │
└──┴─────────────┴────┴────┘
